【裁判字號】    97,訴,2789
【裁判日期】    971020
【裁判案由】    違反毒品危害防制條例
【裁判全文】
臺灣彰化地方法院刑事判決              97年度訴字第2789號
公  訴  人  臺灣彰化地方法院檢察署檢察官
被      告  甲○○
                    （現於臺灣彰化監獄執行中）
上列被告因違反毒品危害防制條例案件，經檢察官提起公訴（97
年度毒偵緝字第81號、以及97年度毒偵字第2280、2410、3001、
3548號），被告於準備程序中就被訴事實為有罪之陳述，經裁定
改行簡式審判程序，本院判決如下：
    主  文
甲○○施用第一級毒品，累犯，處有期徒刑柒月。又施用第一級
毒品，累犯，處有期徒刑捌月。又施用第二級毒品，累犯，處有
期徒刑肆月。又施用第一級毒品，累犯，處期徒刑捌月，扣案之
海洛因空袋肆個均沒收之。又施用第二級毒品，累犯，處有期徒
刑肆月。應執行有期徒刑貳年貳月，扣案之海洛因空袋肆個均沒
收之。
    事  實
一、甲○○前因施用毒品案件，經本院以90年度毒聲字第1236號
    裁定送觀察、勒戒後，認無繼續施用毒品傾向，於民國90年
    7月3日執行完畢釋放，並經臺灣彰化地方法院檢察署檢察官
    於同日以90年度毒偵緝字第348號為不起訴處分確定。復於
    前開觀察、勒戒執行完畢之5年內，於93年間因施用毒品案
    件，經本院以93年度訴字第1126號刑事判決判處有期徒刑8
    月、4月，並定應執行刑為有期徒刑11月確定，又因恐嚇案
    件，經本院以94年度易字第26號判決判處有期徒刑1年2月確
    定，上開2案由本院以95年度聲字第839號裁定合併定應執行
    刑為有期徒刑2年；再因施用毒品案件，經本院以94年度訴
    字第998號刑事判決判處有期徒刑8月、5月，並定應執行刑
    為有期徒刑11月確定，並與上開應執行有期徒刑2年接續執
    行後，於96年4月26日假釋出監，假釋期間並付保護管束，
    迄於96年12月13日保護管束期滿未經撤銷而視為執行完畢。
    詎仍不知悔改，分別基於施用第一級毒品海洛因及第二級甲
    基安非他命之犯意，於下列時間及地點施用毒品：
（一）於97年4月9日某時，在彰化縣溪湖鎮「軍機公園」內，以
      將海洛因粉末摻水混合後再以針筒注射之方式，施用第一
      級毒品海洛因1次。嗣於97年4月10日下午2時14分許，在
      彰化縣警察局田中分局內，在員警就另案對其詢問時，於
      偵查犯罪職權之機關或個人尚未發覺其涉犯上開犯罪前，
      主動向警方坦認前開施用本次海洛因之犯行而自首，並主
      動接受裁判，並同意員警採集其尿液送驗，結果呈可待因
      及嗎啡陽性反應。
（二）97年5月4日晚上某時，在不詳地點，以將海洛因粉末摻水
      混合後再以針筒注射之方式，施用第一級毒品海洛因1次
      。又於當日（4日）晚上某時，在不詳處所，基於施用第
      二級毒品甲基安非他命之犯意，以將甲基安非他命置於吸
      食器內，再用火燒烤吸食其霧化氣體之方式，而施用第二
      級毒品甲基安非他命1次。嗣於97年5月6日下午2時許，在
      彰化縣二林鎮○○里○○路28號前，因行跡可疑遭員警盤
      查，員警發現其手臂上有注射毒品所遺留之痕跡，其始坦
      承其涉有施用海洛因之犯行，且同意員警採集其尿液送驗
      ，結果呈嗎啡、可待因、安非他命及甲基安非他命陽性反
      應（尿液第一次送詮昕科技股份有限公司濫用藥物尿液檢
      驗，結果其尿液呈嗎啡、可待因及甲基安非他命陽性反應
      ，第二次針對其尿液是否有甲基安非他命及安非他命陽性
      而再送中山醫學大學附設醫院檢驗科藥物檢測中心複驗，
      結果該次尿液確實有呈現安非他命、甲基安非他命之反應
      ，先行敘明）。
（三）97年5月24日下午2時許，在彰化縣溪湖鎮游泳池處，以將
      甲基安非他命置於吸食器內再用火燒烤吸食其霧化氣體之
      方式，施用第二級毒品甲基安非他命1次。又於該日（即2
      4日）下午6時許，彰化縣溪湖鎮○○路18號處，以將海洛
      因粉末摻水混合後再以針筒注射之方式，施用第一級毒品
      海洛因1次。嗣於97年5月25日凌晨0時許，其因另案遭臺
      灣彰化地方檢察署通緝，員警至彰化縣溪湖鎮○○路18號
      將其緝獲，並當場扣得其所持有之海洛因空袋4個，其始
      坦承施用毒品甲基安非他命及海洛因犯行，且同意員警採
      集其尿液送驗，結果呈嗎啡、可待因、安非他命及甲基安
      非他命陽性反應。
二、案經彰化縣警察局田中分局、溪湖分局及芳苑分局先後報請
    臺灣彰化地方法院檢察署檢察官偵查及臺灣彰化地方法院檢
    察署檢察官自動檢舉簽分偵辦而起訴。
    理  由
一、上開事實，迭據被告甲○○於警詢、偵查中及本院審理時均
    自白不諱，且被告為警採集其尿液3次送驗，於97年4月10日
    所採集尿液呈現嗎啡及可待因之陽性反應；而於97年5月6日
    所採集尿液亦呈現甲基安非他命、安非他命、嗎啡及可待因
    陽性反應；嗣於97年5月25日所採尿液檢驗結果也呈現甲基
    安非他命、安非他命、嗎啡及可待因等陽性反應，此有詮昕
    科技股份有限公司濫用藥物尿液檢驗報告3份、中山醫院大
    學附設醫院檢驗科藥物檢測中心尿液檢驗複驗報告1張、被
    告採尿採證同意書、彰化縣警察局芳苑分局及溪湖分局委託
    檢驗尿液代號與真實姓名對照認證表各1紙、彰化縣警察局
    芳苑分局毒品犯罪嫌疑人尿液採驗作業管制紀錄1份等附卷
    可稽，足徵被告之自白確與事實相符。此外，復有扣案之海
    洛因空袋4個扣案可參。綜上，本案事證明確，被告上開犯
    行洵堪認定，應依法論科。
二、次按毒品危害防制條例於92年7月9日修正公布，自93年1 月
    9日施行，其中第20條、第23條將施用毒品之刑事處遇程序
    ，區分為「初犯」及「5年內再犯」、「5年後再犯」。依其
    立法理由之說明：「初犯」，經觀察、勒戒或強制戒治後，
    應為不起訴處分或不付審理之裁定；經觀察、勒戒或強制戒
    治執行完畢釋放後，「5年內再犯」者，因其再犯率甚高，
    原實施之觀察、勒戒及強制戒治既已無法收其實效，爰依法
    追訴或裁定交付審理。至於經觀察、勒戒或強制戒治執行完
    畢釋放後，「5年後再犯」者，前所實施之觀察、勒戒或強
    制戒治已足以遮斷其施用毒品之毒癮，為期自新及協助其斷
    除毒癮，仍適用「初犯」規定，先經觀察、勒戒或強制戒治
    之程序。從而依修正後之規定，僅限於「初犯」及「5年後
    再犯」2種情形，始應先經觀察、勒戒或強制戒治程序。倘
    被告於5年內已再犯，經依法追訴處罰，縱其第3次（或第3
    次以上）再度施用毒品之時間，在初犯經觀察、勒戒或強制
    戒治執行完畢釋放5年以後，已不合於「5年後再犯」之規定
    ，且因已於「5年內再犯」，顯見其再犯率甚高，原實施觀
    察、勒戒或強制戒治，已無法收其實效，即應依該條例第10
    條處罰（最高法院95年度第7次刑事庭會議決議）。查本件
    被告曾前因施用毒品案件，經本院以90年度毒聲字第1236號
    裁定送觀察、勒戒後，認無繼續施用毒品傾向，於90年7月
    3日執行完畢釋放，並由臺灣彰化地方法院檢察署檢察官於
    90年7月3日以90年度毒偵緝字第348號為不起訴處分確定；
    復因施用毒品案件，分別經本院以93年度訴字第1126號刑事
    判決判處有期徒刑8月、4月，應執行有期徒刑11月確定及以
    94 年度訴字第998號刑事判決判處有期徒刑8月、5月，應執
    行有期徒刑11月確定等情，有臺灣高等法院被告前案紀錄表
    及臺灣彰化地方法院檢察署刑案資料查註紀錄表各1份在卷
    足憑，而被告再犯本案之施用第一級毒品及第二級毒品等罪
    ，雖係在前次觀察勒戒執行完畢5年後所犯，惟被告於上開
    觀察勒戒執行完畢5年內，曾因施用毒品案件經法院宣示判
    決並確定，已詳述如前，顯見其並非於觀察勒戒執行完畢後
    5年內均無任何施用毒品之犯行，則依前揭決議，被告所為
    本件施用第一級毒品之犯行，已無「初犯」規定之適用，自
    毋須再重新施予觀察、勒戒或強制戒治之處遇程序，而應依
    毒品危害防制條第23條第2項規定，直接訴追處罰。
三、核被告所為，分別係犯毒品危害防制條例第10條第1項、第2
    項之施用第一級、第二級毒品罪。被告持有第一、二級毒品
    進而施用，其持有第一、二級毒品之低度行為，應各為其施
    用第一、二級毒品之高度行為吸收，不另論罪。被告施用第
    一級毒品海洛3次犯行及施用第二級毒品甲基安非他命2次犯
    行，犯意各別，應予分論併罰。又被告前於93年間因施用毒
    品案件，經本院以93年度訴字第1126號判決判處有期徒刑8
    月、4月，並定應執行刑為有期徒刑11月確定，又因恐嚇案
    件，經本院以94年度易字第26號刑事判決判處有期徒刑1年2
    月確定，上開2案由本院以95年度聲字第839號裁定合併定應
    執行刑為有期徒刑2年，復因施用毒品案件，經本院以94 年
    度訴字第998號刑事判決判處有期徒刑8月、5月，並定應執
    行刑為有期徒刑11月確定，上揭罪刑經入監接續執行，於96
    年4月26日假釋出監，假釋期間並付保護管束，迄於96年12
    月13日保護管束期滿未經撤銷而視為執行完畢等情，有臺灣
    彰化地方法院檢察署刑案資料查註紀錄表及臺灣高等法院被
    告全國前案紀錄表各1份在卷可憑，其於前開有期徒刑執行
    完畢後，5年內故意再犯本件最重本刑為有期徒刑以上之5罪
    ，為累犯，均應依刑法第47條第1項之規定，加重其刑。又
    因被告於97年4月10日下午2時14分許，在彰化縣警察局田中
    分局，在員警就另案對其詢問時，於有偵查犯罪職權之機關
    或個人發覺其涉犯事實欄一（一）所示之犯罪事實前，主動
    向警方坦認前開施用海洛因犯行而自首，並主動接受裁判，
    且主動接受裁判等情，已據被告供述在卷，並有被告之警詢
    筆錄在卷可考，爰依刑法第62條前段之規定，就被告所涉犯
    事實欄一（一）所示之施用第一級毒品罪，得減輕其刑。爰
    審酌被告前有施用毒品之不良素行，歷經觀察、勒戒程序後
    ，仍未能徹底戒絕毒品，顯見意志不堅，有失政府制定毒品
    危害防制條例之立法美意，本不宜寬貸，惟念其施用毒品乃
    自戕一己之身體健康，尚未害及他人，且犯後始終坦承犯行
    ，暨其智識程度、生活狀況等一切情狀，分別量處如主文所
    示之刑，並定其應執行之刑，以示懲儆。
四、扣案之裝海洛因空袋4個，係供被告施用毒品犯罪之用，且
    屬被告所有，業據被告供承在卷，爰依刑法第38條第1項第2
    款之規定宣告沒收。
據上論斷，應依刑事訴訟法第273條之1第1項、第299條第1項前
段，毒品危害防制條例第10條第1項、第2項，刑法第11條前段、
第47條第1項、第62條前段、第51條第5款、第38條第1項第2款，
判決如主文。
本案經檢察官鄭少到庭執行職務。
中    華    民    國    97    年    10    月    20    日
                  刑事第六庭        法  官   鮑慧忠
以上正本證明與原本無異。
如不服本判決，應於判決送達後10日內，向本院提出上訴書狀，
上訴書狀應「敘述具體上訴理由」，並按他造當事人之人數附繕
本。「切勿逕送上級法院」。
中    華    民    國    97    年    10    月    20    日
                                    書記官   陳秀娟
附錄本案論罪科刑法條全文：
毒品危害防制條例第10條
施用第一級毒品者，處 6 月以上 5 年以下有期徒刑。
施用第二級毒品者，處 3 年以下有期徒刑。


司法院資訊處製作；財團法人民間司法改革基金會備份。
